【裁判字號】    91,簡,398
【裁判日期】    920826
【裁判案由】    稅捐稽徵法
【裁判全文】
臺北高等行政法院判決                              九十一年度簡字第三九八號
    原      告  安和金屬工業有限公司
    代  表  人  甲○○○
    訴訟代理人  丙○○
    被      告  財政部臺北市國稅局
    代  表  人  張盛和（局長）
    訴訟代理人  乙○○
右當事人間因稅捐稽徵法事件，原告不服中華民國九十一年一月二十九日台財訴字第
０八九００一四七一六號訴願決定，提起行政訴訟，本院判決如左：
    主  文
原告之訴駁回。
訴訟費用由原告負擔。
    事  實
一、事實概要：
    緣原告八十五年度營利事業所得稅結算申報，被告以其將承包工程轉包予訴外人
    廖次郎，於八十五年間共支付工程款新台幣（下同）一、二四一、０八一元（含
    稅金額一、三０三、一三０元）予訴外人廖次郎，未依規定取得合法憑證，乃處
    罰鍰六二、Ｏ五四元。原告不服，申經復查結果，未准變更，提起訴願亦遭駁回
    ，遂提起行政訴訟。
二、兩造聲明：
  (一)原告聲明：
    訴願決定及原處分均撤銷。
  (二)被告聲明：
    1.駁回原告之訴。
    2.訴訟費用由原告負擔。
三、兩造之陳述：
  (一)原告主張之理由：
    1.按「營利事業應保持足以正確計算其營利事業所得額之帳簿憑證及會計紀錄。
      前項帳簿憑證及會計紀錄之設置、取得、使用、保管、驗印、會計處理及其他
      有關事項之管理辦法，由財政部另定之。」及「各項外來憑證或對外憑證應載
      有交易雙方之名稱、地址、統一編號、交易日期、品名、數量、單價、金額、
      銷售額及營業稅額並加蓋印章。外來憑證屬個人出具之收據，並應載明出據人
      之身分證統一編號。對外憑證開立予非營利事業時，除法令另有規定外，得免
      填載買受人名稱、地址及統一編號。」為所得稅法第二十一條及稅捐稽徵機關
      管理營利事業會計帳簿憑證辦法第二十二條所規定，且財政部六十三年八月十
      五日台財稅第三六０二一號函（八十七年版所得稅法令彙編第二六三頁，附註
      所得稅法第二十一條規定釋令）已明文規定：「主旨：規定營業廠商提供原料
      委託接包人（或代工戶之代表）轉分配予各代工戶加工，有關加工費應取得憑
      證及扣繳。說明：二、提供原料委託加工之廠商，於支付加工費時，應取得接
      包人（或代工戶之代表人）所造具代工戶名冊，作為支付費用之原始憑證（名
      冊上應有代工者姓名、戶籍地址、國民身份證統一編號、領取金額及簽章）並
      依照給付薪資之規定，扣繳所得稅款。‧‧‧」，查本案申請人八十五年度支
      付代工戶之安裝工資共計一、三０三、一三六元，已依前開各規定取得安裝工
      人之印領清冊（名冊上有工人姓名、戶籍地址、國民身份證統一編號、領取金
      額及簽章）並依照給付薪資規定辦理扣繳申報，且原告委託接包人廖次郎轉分
      配安裝工程予各工人安裝之情形與財政部六十三年八月十五日台財稅第三六○
      二一號函核示之情形相同，故爰用該解釋令之規定當更強化原告取具憑證之合
      法性，惟被告未予查明即作「未依所得稅法第二十一條之規定取得合法憑證，
      故依稅捐稽徵法第四十四條規定處罰鍰六二、０五四元」之處分，又謬解上述
      函令核示之代工情形與本案不合，該處分顯係依法不合。
    2.原告把工程定額包給訴外人廖次郎，人員由訴外人廖次郎自行尋找，合約內載
      明安裝是論件計酬，原告提供材料，由訴外人廖次郎加工安裝，所以為工資。
  (二)被告主張之理由：
    1.按「營利事業依法規定應給與他人憑證而未給與，應自他人取得憑證而未取得
      ，或應保存憑證而未保存者，應就其未給與憑證、未取得憑證或未保存憑證，
      經查明認定之總額，處百分之五罰鍰。」為稅捐稽徵法第四十四條所明定。次
      按「對外營業事項之發生，營利事業應於發生時自他人取得原始憑證，如進貨
      發票，或給與他人原始憑證，如銷貨發票。給與他人之憑證，應依次編號並自
      留存根或副本。前項所稱營業事項包括營利事業之貨物、資產、勞務等交易事
      項。內部會計事項，應有載明事實、金額、立據日期，及立據人簽章之內部憑
      證，以資證明。但期末調整及結帳，與結帳後轉入次期之帳目，得不檢附原始
      憑證。經核准免用統一發票之小規模營利事業，於對外營業事項發生時，得免
      給與他人原始憑證。」為稅捐稽徵機關管理營利事業會計帳簿憑證辦法（下稱
      管理會計帳簿憑證辦法）第二十一條所規定。
    2.原告於八十五年間將承攬自他公司之新店線ＣＨ二二三標等工程之金屬門安裝
      工程，轉包予訴外人廖次郎施作，共支付工程款一、二四一、０八一元【含稅
      金額一、三０三、一三六／（一＋百分之五）】，未依所得稅法第二十一條及
      管理會計帳簿憑證辦法第二十一條之規定取得合法憑證，經被告查獲，取具說
      明書及承包合約書影本附案為證，違章事證明確，被告依首揭法令規定處罰鍰
      六二、０五四元，並無不合。
    3.原告主張已依法取得各代工戶之給付明細表及每月匯款給付接包人之證明，且
      已依法申報各代工戶之扣繳憑單，依財政部六十三年八月十五日台財稅第三六
      ０二０一號函釋規定，應准免罰乙節，查本案承包人廖次郎承包原告承攬新店
      線ＣＨ二二三標金屬門安裝工程，依原告與廖次郎簽訂之合約編號八四００八
      —三「工程承包合約書」，工程款合計三八一、三０五元，工程合約除言明施
      工要領及注意事項外，工程款還包括 (1)現場管理 (2)按裝保護 (3)接料．．
      ．等；本案顯係包工不包料之營業行為，訴外人廖次郎並非接受委託向各代工
      戶轉發原料及加工費收取報酬，而係個人僱工承包並自行負責盈虧，已具營利
      事業性質，依財政部六十八年四月六日台財稅第三二一六二號函釋規定，訴外
      人廖次郎承包收入應以營利事業名義掣給收據，並作為原告支付之憑證。原告
      訴稱已取具安裝工資之合法憑證，核不足採，原處分應予維持。
    4.原告按未依規定取得憑證處罰鍰六二、０五四元，訴外人廖次郎函送營業所在
      地臺北市稅捐稽徵處，依未辦登記擅自營業，銷售貨物（勞務），逃漏營業稅
      處罰鍰一八六、一００元。
    理  由
一、本件係適用簡易程序事件，爰不經言詞辯論為判決。
二、按「營利事業依法規定應給與他人憑證而未給與，應自他人取得憑證而未取得，
    或應保存憑證而未保存者，應就其未給與憑證、未取得憑證或未保存憑證，經查
    明認定之總額，處百分之五罰鍰。」為稅捐稽徵法第四十四條所明定。又「對外
    營業事項之發生，營利事業應於發生時自他人取得原始憑證，如進貨發票，或給
    與他人原始憑證，如銷貨發票。給與他人之憑證，應依次編號並自留存根或副本
    。前項所稱營業事項包括營利事業之貨物、資產、勞務等交易事項。內部會計事
    項，應有載明事實、金額、立據日期，及立據人簽章之內部憑證，以資證明。但
    期末調整及結帳，與結帳後轉入次期之帳目，得不檢附原始憑證。經核准免用統
    一發票之小規模營利事業，於對外營業事項發生時，得免給與他人原始憑證。」
    為管理會計帳簿憑證辦法第二十一條所規定。
三、本件原告將承攬自他公司之新店線CH二二三標等多項工程 (詳卷附原告所提之明
    細表)( 復查決定書及訴願決定書均誤載為新店線CH二二三標工程)中金屬門、捲
    門之安裝工程，轉包予訴外人廖次郎施作，於八十五年間共支付工程款一、二四
    一、０八一元（含稅金額一、三０三、一三六元），未取得進貨發票之事實，為
    兩造所不爭執，復有匯款支付證明、說明書及承包工程合約書影本附原處分卷可
    稽。原處分以其未依規定取得合法憑證之事實，依首揭稅捐稽徵法第四十四條規
    定，按所支付工程款金額之百分之五科處罰鍰六二、０五四元，核無不合。原告
    雖為如事實欄所載之主張，惟查原告將金屬門、捲門之安裝工程，轉包予訴外人
    廖次郎施作，原告自承工程係定額（依安裝件數計算）包給訴外人廖次郎，人員
    由訴外人廖次郎找，再依原處分卷所附工程承包合約書所載，承包人（即訴外人
    廖次郎）承包施作工程，工具自備，安全衛生之安全帽、勞工保險、勞保由其負
    責，補潻若沒完成將扣工程款百分之五，有保固期間，有驗收款，施工期間原告
    認為須增加工人或加班時，乙方應照辦不得推諉加償（應為「價」之誤），有遲
    延賠償依工程款一定百分比金額之約定，及禁止承包人將工程轉包予他人之約定
    等情，顯然訴外人廖次郎係承攬原告金屬門、捲門之安裝工程，自負盈虧，原告
    所支付之工程款係承攬報酬而非工資，原告主張係屬工資云云，並不足採。又原
    告所舉財政部六十三年八月十五日台財稅第三六０二一號函釋，係指接受委託向
    各代工戶轉發原料及加工費收取報酬，訴外人廖次郎係個人僱工承包並自負盈虧
    ，為承攬，已具營利事業性質，並無該函釋之適用，原告此部分之主張，亦不足
    採。
四、從而，原處分以原告未依規定取得合法憑證，依稅捐稽徵法第四十四條規定，按
    所支付工程款金額之百分之五科處罰鍰六二、０五四元，並無不合，訴願決定予
    以維持，亦無不合。原告訴請撤銷，為無理由，應予駁回。
五、據上論結，本件原告之訴為無理由，爰依行政訴訟法第二百三十六條、第九十八
    條第三項前段，判決如主文。
中      華      民      國    九十二    年      八      月    二十六    日
                                  臺北高等行政法院  第三庭
                                                    法  官  吳東都
右為正本係照原本作成。
本件以訴訟事件所涉及之法律見解具有原則性者為限，始得於本判決送達後二十日
內向本院提出上訴狀並表明上訴理由，如已於本判決宣示後送達前提起上訴者，應
於判決送達後二十日內補具上訴理由（均按他造人數附繕本），且經最高行政法院
許可後方得上訴。
中      華      民      國    九十二    年      八      月    二十六    日
                                                    書記官  李金釵


司法院資訊處製作；財團法人民間司法改革基金會備份。
